臺灣臺北地方法院民事判決　　　　　　96年度重訴字第1551號
原　　　告　己○○
被　　　告　台灣中小企業銀行
法定代理人　庚○○
被　　　告　新光銀行
法定代理人　乙○○
被　　　告　萬泰銀行
法定代理人　戊○○
被　　　告　渣打銀行
法定代理人　丙○○
被　　　告　台灣土地銀行
法定代理人　丁○○
上列當事人間請求損害賠償事件，本院判決如下：
    主  文
原告之訴駁回。
訴訟費用由原告負擔。
    事實及理由
一、按原告之訴，依其所訴之事實，在法律上顯無理由者，法院
    得不經言詞辯論，逕以判決駁回之，民事訴訟法第249條第2
    項定有明文。又所謂原告之訴，依其所述之事實，在法律上
    顯無理由者，係指依原告於訴狀內記載之事實觀之，在法律
    上顯然不能獲得勝訴之判決者而言，最高法院62年台上字第
    845號判例意旨可資參照。
二、原告起訴主張：茲因甲○○○○○、新光、萬泰、渣打及台
    灣土地銀行等違反銀行法第48條：未經法院裁定逕將原告之
    銀行帳戶予以停止支付、存款、提款、匯款及各項金融交易
    信用功能，達3年多之久。嚴重損害原告之人格權、名譽、
    信用、隱私、生活及自由權。而又為了解套上開五家銀行之
    強制拘束原告帳戶，四處奔波，求救無效，致使人格、信用
    、名譽面臨破產地步，所付出的心力、勞力及精神損失，幾
    乎到了恨死銀行的地步。該些銀行非但違反銀行法48條亦違
    反民法152條：因避免自己或他人生命、身體、自由或財產
    上的急迫危險之所為行為，拘束他人自由或押收他人財產者
    ，應即時向法院聲請補發命令。該聲請若遭駁回或遲延聲請
    者，行為人應負賠償責任。洗錢防制法第9條第1項：檢察機
    關緊急處分權以6個月為限，且需向法院聲請補發命令，法
    院若不於3日內補發命令，該緊急處分權應即停止執行。檢
    察機關行使該項權利時都只有6個月期限，更何況一般金融
    機構得以逾越6個月而達3年多之久。故上開五家銀行侵權損
    害原告之各項權益與損失乃於法無據，依法應負賠償責任。
    民法184條、195條：因故意或過失不法侵害他人權益或身體
    、健康、名譽、自由、信用、隱私或人格法益者，雖非財產
    上之損失，亦得請求回復名譽及適當處分。綜上述聲明，被
    告無理由辯駁違反法律實際之行為，依法應負賠償責任。故
    以上此狀對上開五家銀行分別各求償新台幣（下同）3,000
    萬元云云。
三、本件未經言詞辯論，故無被告之聲明及陳述。
四、原告主張被告銀行等違反銀行法第48條、民法第152條之規
    定，未經法院裁定逕將原告之銀行帳戶予以停止支付、存款
    、提款、匯款及各項金融交易信用功能，達3年多之久，損
    害其權利云云，並提出行政院金融監督管理委員會96 年11
    月2日金管銀（一）字第09600475240號函為憑。惟按銀行法
    第48條固規定：「銀行非依法院之裁判或其他法律之規定，
    不得接受第三人有關停止給付存款或匯款、扣留擔保物或保
    管物或其他類似之請求。銀行對於顧客之存款、放款或匯款
    等有關資料，除其他法律或中央主管機關另有規定者外，應
    保守秘密。」，惟銀行法第45條之2第2、3項亦規定：「銀
    行對存款帳戶應負善良管理人責任。對疑似不法或顯屬異常
    交易之存款帳戶，得予暫停存入或提領、匯出款項。前項疑
    似不法或顯屬異常交易帳戶之認定標準，及暫停帳戶之作業
    程序及辦法，由主管機關定之，」，而依原告所提行政院金
    融監督管理委員會96年11月2日金管銀（一）字第096004752
    40號函，其內文亦有記載：「為配合司法、警調機關防制歹
    徒利用金融管道移轉其不法利得，銀行法於94年5月18日修
    正公布增訂第45條之2，該條文第2項明定銀行對疑似不法或
    顯屬異常交易之存款帳戶，得予暫停存入或提領、匯出款項
    ；另於第3項明定銀行對疑似不法或顯屬異常交易帳戶之認
    定標準，及暫停帳戶之作業程序及辦法，由主管機關定之，
    本會依據前開法律授權，訂定「銀行對疑似不法或顯屬異常
    交易之存款帳戶管理辦法」，於95年4月27日發布施行，同
    時即依中央法規標準法第7條規定，報請大院查照」，是銀
    行對於疑似不法或顯屬異常交易之存款帳戶，得予暫停存入
    或提領、匯出款項，此乃法律之規定，尚不得認為有何違反
    銀行法48條或民法第152條之情事，亦難認有何不法，即與
    侵權行為之構成要件不合。至原告主張洗錢防制法第9條第1
    項對於檢察機關緊急處分權有6個月期間之限制，惟洗錢防
    制法與銀行法縱有不同限制規定，此乃立法政策之問題，亦
    難援引而認被告涉有不法，依上開說明，本件依原告所述，
    原告之訴在法律上顯難認為有理由，其訴應予駁回。
五、綜上，本件原告之訴，依其所訴之事實，在法律上顯無理由
    ，爰不經言詞辯論，逕以判決駁回之。
六、結論：本件原告之訴，為無理由，依民事訴訟法第78條、第
    249條第2項，判決如主文。
中　　華　　民　　國　　96　　年　　12　　月　　31　　日
                  民事第二庭  法　官　吳淑惠
以上正本係照原本作成。
如對本判決上訴，須於判決送達後20日內向本院提出上訴狀。
中　　華　　民　　國　　97　　年　　1 　　月　　2 　　日
                              書記官  蔡凱如
